【裁判字號】    94,易,2198
【裁判日期】    950330
【裁判案由】    詐欺等
【裁判全文】
臺灣臺北地方法院刑事判決              94年度易字第2198號
公  訴  人  臺灣臺北地方法院檢察署檢察官
被      告  甲○○
                    （另案於臺灣臺北監獄附設戒治所觀察、
                    勒戒中）
上列被告因詐欺等案件，經檢察官提起公訴（94年度偵字17152
號），本院判決如下：
    主  文
甲○○無罪。
    理  由
一、公訴意旨略以：被告甲○○為圖其所駕駛之深藍色自小客貨
    車（原車號不明）得以任意違規而免繳罰鍰，竟意圖為自己
    不法之所有，偽造懸掛在案外人乙○○○所有、日產黑色自
    小客車之「6H-9979」號車牌（該偽造之車牌未據扣案），
    將之懸掛在其駕駛之前述深藍色自小客貨車，被告於民國94
    年5 月25日上午10時許，將上揭懸掛偽造車牌深藍色自小客
    車，違規停放在臺北市大安區○○○路○段與富陽街口10公
    尺內，而為警拖吊並以經裁罰新臺幣（下同）900 元（罰單
    單號：北市警交大字第A3N619883 ），被告上前阻止警方拖
    吊未果後，旋於同日中午12時29分許，至臺北市○○區○○
    街2 號「興隆拖吊場」，僅繳納移置費及保管費，而未繳違
    規罰緩，即將前述深藍色自小客貨車領出，因此獲取未繳罰
    鍰900元之不法利益，嗣案外人乙○○○於94年6月14日接獲
    前述罰單，向監理機關陳述，始為警循線查知上情，因認被
    告係涉犯刑法第216條、第212條之行使偽造特種文書及同法
    第339條第2項之詐欺得利罪嫌云云。
二、按犯罪事實應依證據認定之，無證據不得認定犯罪事實；不
    能證明被告犯罪者，應諭知無罪之判決， 刑事訴訟法第154
    條第2項及第301條第1 項分別定有明文。又事實之認定，應
    憑證據，如未能發現相當證據，或證據不足以證明，自不能
    以推測或擬制之方法，為裁判基礎；認定犯罪事實，所憑之
    證據，雖不以直接證據為限，間接證據亦包括在內，然無論
    直接或間接證據，其為訴訟上之證明，須於通常一般之人均
    不致於有所懷疑，而得確信其為真實之程度者，始得據之為
    有罪之認定，倘其證明尚未達到此一程度，而有合理性懷疑
    之存在時，即無從為有罪之認定（最高法院40年台上字第86
    號、76年台上字第4986號判例意旨可資參照）。
三、公訴人認被告涉犯上揭行使偽造特種文書及詐欺得利等犯行
    ，無非係以證人乙○○○、林國棟、丙○○、楊照美、韓友
    朋之證述、車號6H-9979 號自小客車之照片、行照、被告書
    立之領車單、興隆保管場之出場明細查詢各乙份為其主要論
    據。訊據被告堅詞否認有上揭犯行，辯稱：是我一個朋友「
    小馬」叫我去領車的，我沒有使用車號6H-9979號深藍色自
    小客貨車，是「小馬」拜託我去領車，我不知道他真實的姓
    名等語。經查：
  （一）按被告以外之人於審判外之言詞或書面陳述，除法律有
        規定者外，不得作為證據；又被告以外之人於審判外之
        陳述，雖不符合同法第159條之1至第159條之4之規定，
        但經當事人於審判程序同意作為證據，法院審酌該言詞
        陳述或書面陳述作成時之情況，認為適當者，亦得為證
        據。當事人、代理人或辯護人於法院調查證據時，知有
        第159條第1項不得為證據之情形，而未於言詞辯論終結
        前聲明異議者， 視為有前項之同意，刑事訴訟法第159
        條第1項及第159條之5 分別定有明文。查本判決下列所
        引用之各該被告以外之人於審判外之陳述（包含書面陳
        述），皆屬傳聞證據，惟當事人雖知上開證據資料為傳
        聞證據，但於本院準備程序及審判期日中均表示無意見
        而不予爭執，且迄至言詞辯論終結前亦未再聲明異議，
        本院審酌上開證據資料製作時之情況，尚無違法不當及
        證明力明顯過低之瑕疵，亦認為以之作為證據應屬適當
        ，故揆諸前開規定，爰逕依刑事訴訟法第159條之5規定
        ，認前揭證據資料均例外有證據能力，合先敘明。
  （二）查證人即舉發員警林國棟於94年11月22日偵查中證稱：
        當時在違規現場有一位男子出現，他說是車主，自稱是
        甲○○，但沒有駕照也沒有行照，身高約165 公分，有
        一些胖胖的，沒有戴眼鏡等語（見偵查卷第71頁），復
        於同年11月24日偵查中當場指認被告時，證稱：我記得
        當天自稱甲○○的人眼睛沒有被告這麼小，身高沒有被
        告那麼高，但體型差不多等語（見偵查卷第86頁），嗣
        於本院審理時證稱：我在偵查中是說當天有一名男子出
        現，自稱是車主，沒有說那名男子自稱是甲○○，那名
        男子的身高約比我少15公分，我的身高是178 公分，那
        名男子身高沒有被告高，但體型胖胖的，我無法確定就
        是被告（見本院卷第54、55頁），是證人林國棟對於舉
        發當時在場之駕駛人究否為被告乙節，前後證述不一，
        尚難採為不利於被告之認定，又證人即興隆保管場負責
        拖吊之職員丙○○於偵查中固證稱：（提出領車之人所
        交付之身分證）身分證上之人就是現場阻止我拖吊的人
        ，這個人與後來領車的人是同一人等語（見偵查卷第93
        頁），惟於本院審理時命其當面指認被告究否係當天阻
        止其拖吊之人，其證稱：當天我到現場拖吊時，有一個
        人出來阻止，我沒有印象，不敢確定是否為在庭的被告
        ，我在偵查中所指認身分證照片上的人，是領車的人，
        因為領車時我有跟那個人照過面等語（見本院卷第55
        頁背面），是依證人丙○○於偵審之證詞，亦僅能證明
        被告係出面領車之人，尚難認定其係駕駛上開自小客貨
        車之人。
  （三）又證人乙○○○於警詢及偵查中證稱：車號6H-9979 號
        車輛是我所有，該車是黑色Cefiro車款，該車除駕駛至
        台北縣蘆洲數次外，均在苗栗縣使用（提示卷附自小客
        貨車照片）我沒有看過這台車，我的車牌被冒用等語（
        見偵查卷第6、27頁），並提出6H-9979號自用小客車之
        照片2幀及行照為證（見偵查卷第12、30頁）， 僅能證
        明車號6H-9979號車輛為日產黑色Cefiro 車款之自用小
        客車，該車為證人乙○○○所有，且該車之車牌並未遺
        失，因此，上開自小客貨車所懸掛之「6H-9979號 」車
        牌應係偽造，尚難遽認被告有使用該偽造之車牌，另證
        人即興隆保管場職員楊照美於偵查中證稱：被拖吊的車
        主要領回車輛時，必須出示行照，如沒有行照的話，才
        要要寫切結書，領車單是一定要寫的，本件被告領回車
        輛的手續是我辦理的，我有核對證件，因為沒有行照，
        所以領車單就是切結書，我沒有注意領車單是否由同一
        人填寫，或由不同人共同填寫，本件領車人無行照及車
        輛原始證明，也無出示委託書，只有提出身分證，我們
        給該人方便，還是讓他領車等語（見偵查卷第65、71頁
        ），僅能證明被告領車之過程，另卷附領車單及出場明
        細查詢各乙紙（見16、17頁背面），亦僅能證明被告至
        興隆保管場領車之事實，雖前開領車單上之電話欄記載
        「0000000000」，經檢察官查詢該門號之使用人為韓友
        朋，並傳訊證人韓友朋到庭作證，其於偵查中證稱與被
        告不認識等語（見偵查卷第51頁），然前開領車單不確
        定是否被告一人填寫乙節，業據證人楊照美證述明確，
        已如前述，是仍不能執此作為不利於被告之認定。
四、綜上所述，公訴人所舉之上開證據，均不足以證明被告確有
    行使偽造特種文書及詐欺得利之犯行，被告所辯尚非全然無
    據，基於「罪證有疑，利於被告」之法則，自應為有利於被
    告之認定，復查無其他積極證據足以證明被告有何上揭犯行
    ，揆諸前揭說明，既不能證明被告犯罪，依法自應諭知無罪
    之判決。
據上論斷，應依刑事訴訟法第301條第1項前段，判決如主文。
本案經檢察官鄭克盛到庭執行職務。
中    華    民    國    95    年    3     月    30    日
                  刑事第十三庭  審判長法官  朱瑞娟
                                      法官  陳慧萍
                                      法官  鍾素鳳
以上正本證明與原本無異。
如不服本判決，應於送達後10日內，向本院提出上訴狀。
                                    書記官  陳鳳瀴
中    華    民    國    95    年    4    月      7    日


司法院資訊處製作；財團法人民間司法改革基金會備份。
